臺灣花蓮地方法院民事判決
111年度花簡字第9號
原      告  陳榮俊  
訴訟代理人  黃子寧律師
被      告  鄭永池  
訴訟代理人  王秀縣  
            鄭淵仁  
上列當事人間請求確認過水權等事件，本院於民國111年8月17日
言詞辯論終結，判決如下： 
    主      文
原告之訴駁回。
訴訟費用由原告負擔。
　　事實及理由
一、原告主張：
　㈠原告為坐落花蓮市○○段0000地號土地及其上同段1125建號建
    物即門牌號碼花蓮市○○路00巷0號房屋之所有權人(下稱原告
    房地)，被告所有之同段2332地號土地(下稱被告土地)有部
    分編定為花蓮市建國路98巷，位於原告房地前方，長年供公
    眾通行使用之巷道，地下則有花蓮市公所設置之公用排水設
    施(下稱系爭排水溝)，且該部分土地前因符合無償供公共使
    用之私有土地而免繳地價稅，又因原告房地位於建國路98號
    巷內，坐落位置地勢顯低於明智街，略平於建國路，故原告
    房地排放雨水即透過系爭排水溝經被告土地流至建國路，已
    超過20年。
　㈡惟被告卻於民國100年間向花蓮市公所陳情該排水設備未經其
    同意設置，經花蓮市○○○○○○路00巷○○○○號巷道，故無法廢除
    原有之公用排水設備，嗣於101年內政部營建署下水道工程
    處就建國路98巷新建下水道工程為現場履勘，被告同意後巷
    排水溝復舊後可接入其土地下之既有排水設施。豈料，被告
    嗣卻於被告土地搭建鐵皮建物，雖該鐵皮屋因屬違建遭主管
    機關拆除，然被告復於地上放置諸多植物，阻擋花蓮市公所
    定期維護及清理，導致系爭排水溝阻塞，嚴重影響環境衛生
    。
　㈢為此，爰依民法第779條規定，提起本件訴訟等語。並聲明：
    ⒈確認原告房地對於被告土地如附圖所示斜線部分(面積為6.
    78平方公尺)有排水權存在。⒉被告應容忍並不得妨害原告在
    前項土地使用及維護排水設施。
二、被告則以：系爭排水溝一直以來均得排水，伊雖覺得不合理
    ，希望廢止原水溝，改用水管排水，惟伊並無阻礙原告排水
    情事等語。並為答辯聲明：⒈原告之訴駁回。⒉如受不利判決
    ，被告願供擔保，請准宣告免為假執行。
三、兩造不爭執事項(見卷第212頁)：
  ㈠原告為原告房地之所有權人，被告則為被告土地之所有權人
     。
　㈡被告土地上有部分為花蓮縣主管機關所編定之花蓮市建國路9
    8巷之既成巷道，地下則有花蓮市公所設置之系爭排水溝，
    系爭排水溝垂直方向有一通道，亦編為建國路98巷，其上亦
    設有排水溝(位於原告房地前方，下稱原告屋前排水溝)，與
    系爭排水溝相連接而成「倒Ｔ」型，該「倒Ｔ」型排水溝均排
    水至建國路(見卷171頁履勘筆錄草圖)。
　㈢上開「倒Ｔ」型排水溝，現仍有水流，未被阻擋，而得排雨水
    ，惟因與明智街間有高低差，無法另開設排水溝排水至明智
    街。
四、本件爭點：
  ㈠原告房地是否已有適當的排水管道？被告有無原告主張之阻
    礙現有排水管道之行為？　　　　
  ㈡原告主張就複丈成果圖所示斜線部分有排水權存在，有無理
    由？
五、本院之判斷：   
  ㈠按確認法律關係之訴，非原告有即受確認判決之法律上利益
    者，不得提起，民事訴訟法247條第1項前段定有明文。而所
    謂即受確認判決之法律上利益，係指法律關係之存否不明確
    ，原告主觀上認其在法律上之地位有不安之狀態存在，且此
    種不安之狀態，能以確認判決將之除去者而言。本件原告主
    張原告房地對於被告土地如附圖所示斜線部分有排水權存在
    ，為被告所否認，則兩造間是否有過水權存在，已影響原告
    法律上之地位，且此不安之狀態得以確認判決除去，原告自
    有提起本件訴訟之確認利益。
　㈡本件原告之訴為無理由。　
　　⒈按土地所有人因使浸水之地乾涸，或排泄家用或其他用水
      ，以至河渠或溝道，得使其水通過鄰地。但應擇於鄰地損
      害最少之處所及方法為之，民法第779條定有明文。
　　⒉原告房地現已有適當的排水管道，被告亦未有阻礙現有排
      水管道之行為。
　　　⑴經查，原告為原告房地之所有權人，被告則為被告土地
        之所有權人；被告土地上有部分為花蓮縣主管機關所編
        定之花蓮市○○路00巷○○○○號巷道，地下則有花蓮市公所
        設置之系爭排水溝，與原告房地前方之原告屋前排水溝
        相連接，而成「倒Ｔ」型排水溝，均排水至建國路方向
        ；上開「倒Ｔ」型排水溝，現仍有水流，未被阻擋，而
        得排雨水，惟因與明智街間有高低差，無法另開設排水
        溝排水至明智街等情，已如上揭三、㈠至㈢所述，足認原
        告房地現已有適當的排水通道，而在系爭排水溝經花蓮
        市公所廢止前，既不影響原告房地排水，是原告請求確
        認如附圖所示斜線部分有排水權，即屬無據。
　　　⑵至原告雖主張被告在系爭排水溝上有堆置盆栽等雜物等
        行為，阻擋花蓮市公所定期維護及清理排水溝，導致該
        排水溝阻塞等情。惟上開「倒Ｔ」型排水溝，現仍有水
        流，未被阻擋，而得排雨水等情，已如前述，原告復未
        提出何系爭排水溝阻塞導致積水之證據，益徵原告上揭
        堆置雜物行為縱屬真實，亦不影響原告房地之排水。從
        而，原告依民法第779條請求排除，亦屬無據。
六、綜上所述，原告房地現已有適當的排水通道，且被告亦未妨
    害原告排水。從而，原告依民法第779條規定，起訴請求確
    認原告房地就被告土地如附圖所示斜線部分有排水權存在，
    及被告應容忍並不得妨害原告在前開土地使用及維護排水設
    施，俱無理由，應予駁回。
七、本件事證已臻明確，兩造其餘主張、陳述及所提之證據，經
    本院審酌後，認與判決結果不生影響，爰不逐一論述。至原
    告於本件言詞辯論後，另具狀主張被告於本院履勘後，又在
    建國路98巷放置諸多植物，並豎立不得進入之標語等情(見
    卷第215-223頁)，惟此究係原告就建國路98巷有無通行權限
    及該權限有無被妨礙之問題，要與過水權無涉，本件自無加
    以審酌或予再開辯論查明之必要，附此敘明。
九、訴訟費用負擔之依據：民事訴訟法第78條。
中　　華　　民　　國　　111 　年　　9 　　月　　2 　　日
                  花蓮簡易庭  法  官  李立青
以上正本係照原本作成。
如不服本判決，應於送達後20日內，向本院提出上訴狀（上訴狀
須表明上訴理由）並繳納上訴審裁判費；如於本判決宣示後送達
前提起上訴者，應於判決送達後20日內補提上訴理由書（均須按
他造當事人之人數附繕本）。
如委任律師提起上訴者，應一併繳納上訴審裁判費。
中　　華　　民　　國　　111 　年　　9 　　月　　6 　　日
                              書記官  林政良